【裁判字號】    97,親,27
【裁判日期】    970414
【裁判案由】    否認子女
【裁判全文】
臺灣臺南地方法院民事裁定                97年度親字第27號
原        告  丙○○
                        號
被        告  乙○○
兼法定代理人  甲○○
上列當事人間請求否認子女事件，本院裁定如下：
    主      文
被告應於民國九十七年五月一日前，由被告乙○○前往國立成功
大學醫學院附設醫院進行親子血緣DNA鑑定，或向本院提出可供
鑑定被告乙○○之檢體。若無正當理由逾期未前往鑑定或向本院
提出檢體，本院得審酌情形認他造即原告關於該勘驗標的物之主
張或依該勘驗標的物應證之事實為真實。
    理      由
一、按法院於必要時，得依職權或依聲請命證人或當事人提供鑑
    定所需資料，民事訴訟法第337條第1項後段定有明文。復按
    否認子女之訴，關係生父之血統子女之身分，與社會公益有
    關，法院得斟酌當事人所未提出之事實，為民事訴訟法第59
    5條第1項所明定，足見此否認子女訴訟法院為審判時，不以
    當事人所提出之訴訟資料為限（最高法院53年台上字第1595
    號判例意旨參照）。又依同法第二百八十八條規定，法院不
    能依當事人聲明之證據而得心證，或因其他情形認為必要時
    ，得依職權調查證據；故爾，為真實血緣之發現，法院自應
    依職權為相當之調查，不能因一方當事人之不配合檢驗，而
    使他方當事人受不利之判決，否則即與上開規定不符。倘此
    親子血緣鑑定之勘驗方法，對親子關係之判定有其科學之依
    據及可信度，自屬上訴人重要且正當之證據方法。然為此親
    子血緣鑑定必須被告本身參與始可，如需被告之血液等，亦
    即勘驗之標的物存在於被告本身，而被告拒絕提出時，雖法
    院不得強令為之，惟依民事訴訟法第367條準用同法第343條
    、第345條第1項規定，法院得以裁定命被告提出該應受勘驗
    之標的物，被告若無正當理由不從提出之命者，法院得審酌
    情形認他造即原告關於該勘驗標的物之主張或依該勘驗標的
    物應證之事實為真實，即受訴法院得依此對該阻撓勘驗之當
    事人課以不利益，最高法院91年度臺上字第2366號判決可資
    參照。
二、本件原告主張被告乙○○非其與被告甲○○之婚生子女，雖
    據提出戶籍謄本2份為證，惟本院尚無從據此而得心證。而
    否認子女訴訟，無非在推翻子女婚生之推定，通常以鑑定其
    間血緣之關係為斷，應屬法院勘驗之範圍，自可適用民事訴
    訟法第367條準用同法第345條關於勘驗之規定。而以DNA基
    因圖譜定序鑑定，雖非推翻子女婚生推定之唯一方法，如有
    其他事證可資佐證，雖非必須鑑定血緣關係不可。然認諾及
    訴訟上自認或不爭執事實效力之規定，於否認子女之訴並不
    適用之，此觀民事訴訟法第594條之規定自明，其立法意旨
    重在確定子女之真實身分，應為實質之調查；徵之親子血緣
    DNA鑑定，其正確率高達百分之九十九以上，係一般人所週
    知之事實，是前揭鑑定方式雖非唯一，但屬必要，且其對人
    權之侵犯甚微。故在原告所舉證據，無法形成心證時，法院
    自得裁定命當事人進行親子血緣鑑定。是以，本院認為原告
    與被告吳易叡間親子血緣鑑定，對於待證事實即有其必要性
    。再者，上開勘驗事項，非由原告會同被告乙○○進行，或
    由被告乙○○提出檢體，無法達其目的，參諸前揭說明及最
    高法院判決意旨所示，本院為發現真實並認其有必要性，自
    有必要命被告乙○○前往鑑定機構進行血緣鑑定，或向本院
    提出可供鑑定之檢體。
三、爰依民事訴訟法第337條第1項後段，裁定如主文所示。
中    華    民    國    97    年    4     月    14    日
                  家事法庭  法  官  楊佳祥
以上正本證明與原本無異。
本裁定不得抗告。
中    華    民    國    97    年    4     月    14    日
                            書記官  葉芳如


司法院資訊處製作；財團法人民間司法改革基金會備份。
